【裁判字號】    95,上訴,1144
【裁判日期】    950630
【裁判案由】    誣告
【裁判全文】
臺灣高等法院臺中分院刑事判決        95年度上訴字第1144號
上  訴  人  臺灣彰化地方法院檢察署檢察官
上  訴  人
即  被  告  乙○○
                      號
選任辯護人  曹宗彝律師
            溫文昌律師
上列上訴人等因被告誣告案件，不服臺灣彰化地方法院94年度訴
字第784號中華民國95年4月17日第一審判決（起訴案號：臺灣彰
化地方法院檢察署94年度偵字第1967號），提起上訴，本院判決
如下：
    主  文
上訴駁回。
乙○○緩刑參年。
    事  實
一、乙○○於民國九十三年七月二十三日十九時三十分許，因不
    滿其弟媳李靉樺偕渠母丙○○及友人梁耀南，至其位於彰化
    縣和美鎮○○路三三０巷八號之住處，叨擾其母謝胡寶猜出
    面解決李靉樺與其弟謝忠岳之婚姻問題，為圖阻止李靉樺進
    入屋內，乃按下其住處電動鐵捲門之開關，不料李靉樺仍欲
    強行進屋，乙○○遂將李靉樺推倒，致李靉樺頭部撞擊鐵捲
    門，受有右側頸部挫傷等傷害，乙○○隨將鐵捲門停住後再
    行開啟，立於屋外之梁耀南見狀即上前扶起跌倒之李靉樺入
    屋休息，李靉樺嗣於同年八月二十九日向彰化縣警察局和美
    分局大霞派出所（下稱大霞派出所）對乙○○提起傷害等告
    訴。詎乙○○於同年月三十一日，在大霞派出所由職司偵訊
    犯罪之該管警員就其涉嫌傷害李靉樺案件製作訊問筆錄時，
    明知九十三年七月二十三日當晚僅有李靉樺及梁耀南二人未
    得其允許進入屋內，竟基於意圖使丙○○受刑事處分之犯意
    ，虛構丙○○亦未經其允許擅自進屋，而對丙○○提出侵入
    住宅之告訴，誣指丙○○涉犯刑法第三百零六條之無故侵入
    住宅罪嫌。俟為警將該案件移送臺灣彰化地方法院檢察署偵
    辦，經檢察官偵查後，以九十三年度偵字第七六七一號，對
    丙○○為不起訴處分確定在案。
二、案經丙○○訴由臺灣彰化地方法院檢察署檢察官偵查後，聲
    請以簡易判決處刑，原審法院改適用通常程序審理。
    理    由
一、訊據被告乙○○矢口否認涉有誣告犯行，辯稱：當時在吵架
    ，情形很亂，理論上應該三個都有進來，我不是很確定看到
    丙○○進入屋內，但丙○○當時有進到我住宅門前空地，該
    地與房屋附連云云。其辯護人並辯稱：告訴人如出於誤會、
    懷疑有此事實或誇大其詞而為申告，告訴人因缺乏誣告之故
    意，亦難成立誣告罪；又被告雖於偵查中承認犯罪，然告訴
    人當時確有進入被告住宅之附連圍繞之土地，故被告之自白
    恐與事實不符；另住宅之附連圍繞之土地，即屬住宅之一部
    分，告訴人當時確有進入被告住宅之附連圍繞之土地，即屬
    侵入住宅，故被告自無誣告之事實；再者，當時情況很亂，
    被告容易誤認告訴人及另二人均有進入住宅，故被告顯無誣
    告之犯意。惟查：
  (一)按告訴人所訴事實不能證明其係屬實，在對於被訴人為不起
    訴處分確定者，固不能謂告訴人因此即應負誣告罪責，然此
    必以告訴人有出於誤會或懷疑被訴人有此事實，或對其事實
    誇大其詞而為申告之情形，始足以當之，若告訴人以自己親
    歷被害事實，堅指被訴人有犯罪行為，指名向該管公務員告
    訴，經不起訴處分，認被訴人無此犯罪事實者，即不能謂告
    訴人不應負誣告罪責，最高法院三十二年上字第一八四號判
    例意旨可資參照。
  (二)告訴人丙○○於九十三年七月二十三日當晚，並未進入被告
    位於彰化縣和美鎮○○路三三０巷八號住處一節，業經證人
    李靉樺、梁耀南於偵訊中證述屬實（見臺灣彰化地方法院檢
    察署九十三年度偵字第七六七一號卷第五四頁、九十四年度
    他字第一五三號卷第十二頁）。而被告於本院審理時，對證
    人李靉樺、梁耀南於偵訊中之證述，並無爭執，自得採為證
    據。且被告確有於九十三年八月三十一日十二時零分至十三
    時十分許間，在大霞派出所製作關於涉嫌傷害李靉樺案件之
    警詢筆錄時，陳稱：「……她們三人未經過我許可就進入屋
    內，我就叫她們出去，三人仍不出去，……」，「我要告她
    們三人（李靉樺、丙○○、梁耀南）無故侵入我住宅妨害自
    由。」之事實，已為被告所自承，且據告訴人丙○○指訴綦
    詳，並有上開警詢筆錄附卷可憑（見臺灣彰化地方法院檢察
    署九十三年度偵字第七六七一號卷第十頁及其背面）。而被
    告告訴丙○○無故侵入住宅案件，經移送臺灣彰化地方法院
    檢察署以九十三年度偵字第七六七一號偵查結果，認丙○○
    罪嫌不足予以不起訴處分確定，復有卷附該不起訴處分書足
    稽。
  (三)被告於本院及原審審理時，雖以前開情詞置辯，惟上揭被告
    所涉誣告事實，業據其於偵查中自承：我承認犯罪，請求從
    輕量刑，因為他們一直騷擾我弟弟等語在卷（見臺灣彰化地
    方法院檢察署九十四年度他字第一五三號卷第二九頁），且
    於原審法院準備程序時，坦稱：我有向警員樓文平指稱丙○
    ○未經允許進入我屋內等詞，核與證人即至現場排解糾紛及
    負責筆錄訊問之員警樓文平於同院具結所證：（檢察官問：
    被告當時告何人？）梁耀南、丙○○、李靉樺三人。（檢察
    官問：你在做筆錄時，被告是否堅持告訴人丙○○有進入屋
    內？）有。被告有說丙○○有進入屋內。（檢察官問：你當
    時傳喚被告到派出所作筆錄時，有無跟被告解釋告訴人如未
    進入鐵門內，就不算侵入住宅？）有，我有當面跟被告說。
    （檢察官問：那時候被告如何反應？）被告說他們三個有進
    入，所以有侵入住宅。所以要對他們三人提出非法侵入住宅
    之告訴。（審判長問：有無印象有告訴被告如果要告侵入住
    宅可能會變成誣告？）我確定在警訊筆錄時，我有告訴被告
    。之前有沒有說我就沒有印象，因為在做筆錄時比較慎重，
    我確定我有說，假如不是事實的話，你這樣告對方可能會提
    出誣告。（審判長問：當時被告要提侵入住宅告訴，所申告
    的內容，是否有指明李靉樺、梁耀南、丙○○非法進入屋內
    ？）有，筆錄上也有記明，因為這樣才能提出侵入住宅告訴
    。（審判長問：被告當時有無表明丙○○雖然沒有進入屋內
    ，但站在屋外私人土地上，所以也認為侵入住宅，所以要提
    出侵入住宅告訴？）沒有，被告說他們三人都有進入屋內等
    語相符。況被告於偵審中，亦直承不確定告訴人丙○○有無
    進入屋內等語（見臺灣彰化地方法院檢察署九十三年度偵字
    第七六七一號卷第五一頁、原審法院卷第七六頁背面），則
    被告前開於警局之指訴即申告告訴人丙○○無故侵入其住宅
    內一節，顯屬攀陷無誤，其有使告訴人丙○○受刑事處分之
    意圖，至為灼然。縱被告其後辯稱是告丙○○進入與其房屋
    附連圍繞之土地云云，其辯護人辯稱告訴人如出於誤會、懷
    疑有此事實或誇大其詞而為申告，告訴人因缺乏誣告之故意
    ，亦難成立誣告罪；又被告雖於偵查中承認犯罪，然告訴人
    當時確有進入被告住宅之附連圍繞之土地，故被告之自白恐
    與事實不符；另住宅之附連圍繞之土地，即屬住宅之一部分
    ，告訴人當時確有進入被告住宅之附連圍繞之土地，即屬侵
    入住宅，故被告自無誣告之事實；再者，當時情況很亂，被
    告容易誤認告訴人及另二人均有進入住宅，故被告顯無誣告
    之犯意等語，然告訴人有無侵入其住宅，當時只有告訴人及
    李靉樺、梁耀南，可顯而易見，殊無出於誤會或懷疑之理，
    又被告係控告告訴人侵入其住宅，並非控告告訴人侵入被告
    住宅之附連圍繞之土地，兩者不能混為一談，故被告之自白
    並無與事實不符之處，因而被告及其辯護人所辯，均係事後
    飾卸之詞，不足為採，故其於原審聲請測量相關土地、建築
    物所在位置，即無必要，附此明。
  (四)綜上，被告以其自己親身經歷之事項，堅指告訴人丙○○有
    犯罪行為而為不實之指訴，顯係虛構事實以圖使告訴人丙○
    ○受刑事處分，其有誣告犯意甚明。本案事證明確，被告犯
    行堪以認定。
二、核被告所為，係犯刑法第一百六十九條第一項之罪。原審因
    依刑法第一百六十九條第一項，審酌被告誣告他人犯罪，徒
    使國家司法偵查權妄為發動，耗費訴訟資源，導致告訴人丙
    ○○遭受訟累，花費時間精力奔走訴訟，影響正常生活，暨
    考量其智識程度、犯罪之動機、目的、手段及犯後猶飾詞狡
    辯等一切情狀，量處有期徒刑四月，以示懲儆。認事用法及
    量刑，並無違誤。公訴人上訴意旨，指摘原審量刑失出，被
    告上訴意旨否認犯罪，紛指原審判決不當，求予撤銷，均無
    理由，應予駁回。茲查，被告未曾受有期徒刑以上刑之宣告
    ，有台灣高等法院被告前案紀錄表載明在卷可按，其因一時
    爭執，致犯本罪，經此次偵審判刑後，當知所悔悟，而無再
    犯之虞，因認所宣告之刑以暫不執行為適當，故予宣告緩刑
    三年，以啟自新。
據上論結，應依刑事訴訟法第三百六十八條，刑法第七十四條第
一款，判決如主文。
本案經檢察官甲○○到庭執行職務。
中    華    民    國    95    年    6     月    30    日
               刑事第十一庭  審判長法  官  黃  梅  月
                                   法  官  林  欽  章
                                   法  官  黃  日  隆
上列正本證明與原本無異。
如不服本判決應於收受送達後十日內向本院提出上訴書狀，其未
敘述上訴之理由者並得於提起上訴後十日內向本院補提理由書（
均須按他造當事人之人數附繕本）。
                                   書記官  陳  三  軫
中    華    民    國    95    年    6    月    30    日


司法院資訊處製作；財團法人民間司法改革基金會備份。
